【裁判字號】    95,訴,2062
【裁判日期】    951011
【裁判案由】    偽造文書
【裁判全文】
臺灣臺中地方法院刑事判決              95年度訴字第2062號
公  訴  人  臺灣臺中地方法院檢察署檢察官
被      告  乙○○
                    號9樓之3.
選任辯護人  朱逸群律師
上列被告因偽造文書案件，經檢察官提起公訴（九十五年度偵字
第一二五五八號），本院判決如下：
    主    文
乙○○共同行使偽造私文書，足以生損害於他人，處有期徒刑陸
月，如易科罰金，以佰元折算壹日。
偽造之買賣契約壹份及偽造之丁○○印章壹枚均沒收。
    犯罪事實
一、乙○○前曾受雇於希望保險經紀人股份有限公司（下稱希望
    保險公司）負責人戊○○（本院另案審理中），擔任由其設
    立之贏得建設公司之總經理，負責土地開發，而甲○○（本
    院另案審理中）則係希望保險公司之業務部副總經理，負責
    辦理貸款融資事宜。戊○○、乙○○、甲○○於民國九十三
    年七、八月間（起訴書誤載為九十四年），為期能將欲開發
    之坐落於臺中縣潭子鄉○○段七五三號土地送交銀行估評可
    能核貸之金額，以正確評估該土地之價值，而順利開發上開
    土地，其三人均明知未與上開土地之地主丁○○等共有人（
    依謄本所示共有人計五十九人，丁○○應有部分為五分之一
    ）簽訂買賣契約，竟共同基於行使偽造私文書之犯意聯絡，
    於九十三年九月十九日（起訴書誤載為九十四年八月間）由
    乙○○先行製作完成前開土地之買賣契約書，並於見證人欄
    內填載自己之姓名、地址後，交予戊○○，由戊○○先以不
    詳方式偽造丁○○之印章，並於立契約書人甲方欄內，偽造
    「丁○○」之署名、並蓋用前開印章，並於住址及國民身分
    證統一編號欄內，分別填載「臺中市○區○○里○○街十一
    號三樓之二」、「Ｚ000000000號」（實則該身分
    證號係屬錯誤）及收款簽認簽收人欄內偽造「丁○○」之署
    名，蓋用前開偽造印章，以此方式偽造上開買賣契約後，再
    由甲○○交予不知情之代書張福樑向復華商業銀行臺北總行
    核辦新臺幣（下同）一億二千萬元之貸款以行使，足生損害
    於丁○○及復華商業銀行。
二、案經臺灣臺中地方法院檢察署檢察官自動檢舉偵查起訴。
    理    由
一、前揭事實業據被告乙○○於本院審理時坦承不諱，復經證人
    丁○○證述未曾與戊○○等人簽訂買賣契約，買賣契約上之
    丁○○之簽名及印文均非伊所製作等語甚詳，且前開契約上
    核「丁○○」之字跡，與證人丁○○提出之取款憑條上其親
    簽之「丁○○」字跡，其書寫之字型結構、筆順、神韻顯不
    相同，此有前開買賣契約書及臺中區中小企業銀行綜合存款
    取款憑條在卷可參。並有證人丁○○於九十三年九月十三日
    至同年月十八日之日記、上開土地登記謄本在卷可稽。足認
    被告自白與事實相符，而堪採信。而被告係負責前開臺中縣
    潭子鄉○○段七五三號土地之開發，為期正確評估前開土地
    之價值，明知尚未與證人丁○○談妥買賣事宜，並簽立買賣
    契約，而由先由其製作買賣契約書，並同意共犯戊○○先將
    前開買賣契約送交銀行進行土地核貸以評估土地價值，復由
    共犯戊○○於前開買賣契約中，偽造證人丁○○之署名，蓋
    用偽造之印章後，再交由共犯甲○○交予不知情之證人張福
    樑向復華商業銀行臺北總行核辦一億二千萬元之貸款，被告
    就行使偽造前開買賣契約之犯行，與共犯戊○○、甲○○顯
    有犯意聯絡及行為分擔等情，亦可認定。
二、查被告行為後，刑法第二條第一項業於九十四年二月二日以
    華總一義字第○九四○○○一四九○一號令修正公布，並自
    九十五年七月一日起施行；修正後刑法第二條第一項規定，
    已將新舊法律適用之「從新從輕」原則，改採「從舊從輕」
    原則，而此規定僅係規範行為後法律變更所生新舊法律比較
    適用之準據法，並非實體刑罰法律，自不生行為後法律變更
    之比較適用之問題，應逕行適用新法第二條第一項之規定，
    為「從舊從輕」之比較。又被告行為後，刑法第四十一條第
    一項前段業於九十四年二月二日以華總一義字第○九四○○○一四九○一號令修正公布，修正前刑法第四十一條第一項
    前段規定：「犯最重本刑為五年以下有期徒刑以下之刑之罪
    ，而受六個月以下有期徒刑或拘役之宣告，因身體、教育、
    職業、家庭之關係或其他正當事由，執行顯有困難者，得以
    一元以上三元以下（按指銀元）折算一日，易科罰金。」，
    又被告行為時之易科罰金折算標準，修正前罰金罰鍰提高標
    準條例第二條前段（現已刪除）規定，就其原定數額提高為
    一百倍折算一日，則本件被告行為時之易科罰金折算標準，
    應以銀元三百元折算一日，經折算為新臺幣後，應以新臺幣
    九百元折算為一日。惟修正後之刑法第四十一條第一項前段
    則規定：「犯最重本刑為五年以下有期徒刑以下之刑之罪，
    而受六個月以下有期徒刑或拘役之宣告者，得以新臺幣一千
    元、二千元或三千元折算一日，易科罰金。」比較修正前後
    之易科罰金折算標準，以九十五年七月一日修正公布施行前
    之規定，較有利於行為人。被告前開犯行，核其所為係犯刑
    法第二百十六條、第二百十條之行使偽造私文書罪。其偽造
    「丁○○」印章（偽造印章後蓋印，當然產生該印章之印文
    ，不再論以偽造印文罪）、偽造丁○○署押之行為，係其偽
    造私文書之部分行為，不另論以偽造印章、偽造署押罪；又
    偽造文書後，持以行使，偽造之低度行為則為行使之高度行
    為所吸收，亦不論以偽造私文書罪。被告前揭犯行，與共犯
    戊○○、甲○○有犯意聯絡，行為分擔，為共同正犯。被告
    利用不知情之證人張福樑，持前開偽造之買賣契約，交付予
    復華商業銀行臺北總行之承辦員以行使，為間接正犯。爰審
    酌被告未經證人丁○○之同意，即由證人戊○○偽造前開買
    賣契約書，並交付復華商業銀行辦理貸核事宜，足生損害於
    證人丁○○及復華商業銀行，惟念及其犯罪之目的，僅在於
    得知土地之價值，並無誆騙銀行以詐取財物之意思，對證人
    丁○○及復華商業銀行，並未造成實際經濟上之損害，且被
    告素行良好（參臺灣高等法院被告前案紀錄表），與其犯罪
    之手段、目的、動機等一切情狀，量處主文第一項所示之刑
    ，並依修正前之刑法第四十一條第一項前段規定，諭知如易
    科罰金之折算標準。偽造之買賣契約書一份及丁○○印章，
    均係共犯戊○○所有，供犯本案犯行所用之物，亦無證據證
    明其已滅失，爰分別依刑法第三十八條第一項第二款、第二
    百十九條之規定，宣告沒收。前開買賣契約書既已宣告沒收
    ，自當包含其上偽造之「丁○○」署押，故無庸再依刑法第
    二百十九條之規定，諭知沒收。
據上論斷，應依刑事訴訟法第二百九十九條第一項前段，刑法第
二條第一項、（修正前）第二十八條、第二百十六條、第二百十
條、第二百十九條、第三十八條第一項第二款、（修正前）第四
十一條第一項前段，（修正前）罰金罰鍰提高標準條例第二條，
判決如主文。
本案經檢察官丙○○到庭執行職務。
中    華    民    國    95    年    10    月    11    日
                  刑事第十四庭  審判長法  官  楊真明
                                      法  官  陳  葳
                                      法  官  劉逸成
上正本證明與原本無異。
如不服本判決，應於送達後十日內向本院提出上訴狀（須附繕本
），上訴於臺灣高等法院臺中分院。
                                      書記官  高勳楠
中    華    民    國    95    年    10    月    11    日
附錄論罪科刑法條
中華民國刑法第216條
行使第二百十條至第二百十五條之文書者，依偽造、變造文書或
登載不實事項或使登載不實事項之規定處斷。
中華民國刑法第210條
偽造、變造私文書，足以生損害於公眾或他人者，處五年以下有
期徒刑。


司法院資訊處製作；財團法人民間司法改革基金會備份。
